臺灣高等法院臺南分院刑事判決　　　　99年度上訴字第1171號
上　訴　人
即　被　告　黃森林
上列上訴人因強盜案件，不服臺灣臺南地方法院99年度訴字第
1325 號中華民國99年11月17日第一審判決（起訴案號：臺灣臺
南地方法院檢察署年度99年度營偵字第1162號），提起上訴，本
院判決如下：
    主  文
上訴駁回。
    理  由
一、按刑事訴訟法第三百五十條、第三百六十一條、第三百六十
    二條、第三百六十七條規定，不服地方法院之第一審判決而
    上訴者，須提出上訴書狀，並應敘述具體理由，此為上訴必
    備之程式；如所提之書狀未敘述上訴理由，或僅曾以言詞陳
    述上訴理由者，均應於上訴期間屆滿後二十日內補提理由書
    於第一審法院。第一審法院經形式審查，認逾期未補提上訴
    理由者，應定期間先命補正；逾期未補正者，為上訴不合法
    律上之程式，應以裁定駁回。倘已提出上訴理由，但所提非
    屬具體理由者，則由第二審法院以上訴不合法律上之程式，
    判決駁回。而所謂具體理由，應依據卷內既有訴訟資料或提
    出新事證，指摘或表明第一審判決有何採證認事、用法或量
    刑等足以影響判決本旨之不當或違法，而構成應予撤銷之具
    體事由，始克當之。倘僅泛言原判決認定事實錯誤、違背法
    令、採證違法、判決不公、量刑失之過重或輕縱，而未依上
    揭意旨指出具體事由，皆難謂係具體理由，而應認其上訴為
    不合法律上之程式，俾與第二審上訴制度旨在請求第二審法
    院撤銷、變更第一審不當或違法之判決，以實現個案救濟之
    立法目的相契合，並節制濫行上訴。
二、本件上訴意旨略以：上訴人於日前接奉臺灣臺南地方法院九
    十九年度訴字第一三二五號刑事決，主文判以：「黃森林犯
    搶奪罪，累犯，處有期徒刑貳年。」，抗告人認是項判決實
    為過重等語。
三、經查：
  (一)本件被告於九十九年十一月二十三日接獲原審判決，因不服
    原審判決，於法定期間之九十九年十一月三十日提起上訴，
    有刑事聲明上訴狀及其上之本院收狀日期章在卷足憑（見本
    院卷第三、四頁），足認被告於上訴期間內提起第二審上訴
    。從而，本院自應依前揭相關規定審酌處理被告之上訴理由
    是否具體，合先敘明。
  (二)被告雖以前詞指摘原判決量刑過重云云；惟查，按量刑之輕
    重，係屬事實審法院得依職權自由裁量之事項，苟以被告之
    責任為基礎，並已斟酌刑法第五十七條各款所列情狀而為刑
    之量定，復未逾越法定刑度，不容任意指為違法（最高法院
    九十六年台上字第七０一八號判決意旨參照）。本院審酌原
    判決於理由欄中敘明被告坦承犯行，並說明其調查、取捨證
    據之結果，憑以認定被告犯罪事實之心證理由，及斟酌「被
    告告前於九十六年十二月十六日為搶奪犯行（搶奪被害人脖
    子上之金項鍊），於九十七年三月二十四日經臺灣高等法院
    臺南分院以九十七年度上訴字第二五九號判處有期徒刑一年
    十月確定，並於九十八年九月二十九日縮短刑期執行完畢，
    有臺灣臺南地方法院檢察署刑案資料查註紀錄表及臺灣高等
    法院被告前案紀錄表各一份在卷可按，其於五年之內故意再
    犯本件有期徒刑以上之罪，為累犯，應依刑法第四十七條第
    一項加重其刑。」，復衡酌被告「有竊盜、強盜、搶奪、妨
    害自由、恐嚇取財」等前科，顯見其素行不佳，其又因搶奪
    案件，於九十五年十月三十日，經臺灣南投地方法院以九十
    五年度訴字第六四三號判處應執行有期徒刑一年十月確定，
    嗣經臺灣南投地方法院以九十六年度聲減字第六八號裁定減
    刑後定應執行有期徒刑十一月確定，並於九十六年七月十六
    日縮短刑期執行完畢，猶不知悔改，又於九十六年十二月十
    六日為搶奪犯行（搶奪被害人脖子上之金項鍊），而於九十
    七年三月二十四日經本院以九十七年度上訴字第二五九號判
    處有期徒刑一年十月確定，並於九十八年九月二十九日縮短
    刑期執行完畢，有臺灣臺南地方法院檢察署刑案資料查註紀
    錄表、臺灣高等法院被告前案紀錄表、臺灣南投地方法院九
    十五年度訴字第六四三號刑事判決、臺灣臺南地方法院九十
    七年度訴字第三一號刑事判決及本院九十七年度上訴字第二
    五九號刑事判決各一份附卷可憑，猶不知悔悟而再為本件搶
    奪犯行，足見其法紀觀念甚為薄弱，且被告不思以正當方式
    賺取財物，見被害人獨處疏未防範之際，出手強搶被害人脖
    子上金項鍊之犯罪手段，且為脫免逮捕而與被害人發生肢體
    拉扯（併敘明尚未該當刑法第三百二十九條準強盜罪），其
    犯罪所生危害非輕，並兼衡其智識程度、生活狀況，且尚未
    與被害人達成和解賠償損害，暨犯罪後坦承犯行之態度等一
    切情狀，為科刑之裁量，從而判決「黃森林犯搶奪罪，累犯
    ，處有期徒刑貳年」。本件從形式上觀察，原判決並無認定
    事實錯誤、量刑瑕疵或違背法令之情形。且觀刑法第三百二
    十五條之搶奪罪，其法定刑為「六個月以上五年以下有期徒
    刑」，原判決斟酌上開量刑情狀，在法定刑範圍內量刑，並
    依累犯之規定，加重其刑，其量刑亦稱妥適，並無量刑過重
    而違反比例原則之情事。
四、綜上所述，原審就被告所犯搶奪罪，量處上開之刑，已詳述
    其所憑證據、認定理由及量刑依據，原審就採證認事、適用
    法律及刑罰裁量職權之行使，並無違誤，亦未逾越法律所規
    定之範圍或濫用權限之情形。從而，本件被告上訴意旨指摘
    原判決量刑過重，不能認為已經依據卷內既有訴訟資料或提
    出新事證，指摘或表明第一審判決有何採證認事、用法或量
    刑等足以影響判決本旨之不當或違法，自難謂係具體理由。
    揆諸首揭說明，本件上訴既無具體理由，顯然違背法律上之
    程式，自應以判決駁回，並不經言詞辯論為之。
五、據上論斷，應依刑事訴訟法第三百六十七條前段、第三百七
    十二條，判決如主文。
中    華    民    國   100    年    1     月    3     日
                  刑事第六庭    審判長法  官  董武全
                                      法  官  林英志
                                      法  官  孫玉文
以上正本證明與原本無異。
如不服本判決應於收受送達後10日內向本院提出上訴書狀，其未
敘述上訴理由者，並得於提起上訴後10日內向本院補提理由書（
均須按他造當事人之人數附繕本）「切勿逕送上級法院」。
                                      書記官  王薇潔
中    華    民    國   100    年    1     月    3     日